【裁判字號】    95,交簡上,48
【裁判日期】    951229
【裁判案由】    
【裁判全文】
臺灣基隆地方法院刑事判決            95年度交簡上字第48號
上  訴  人  臺灣基隆地方法院檢察署檢察官
被      告  丙○○
上列上訴人即被告因過失傷害案件，不服本院中華民國95年10月
4日95年度基交簡字第385號第一審判決（聲請簡易判決處刑案號
：臺灣基隆地方法院檢察署95年度偵字第1425號），提起上訴，
本院管轄之第二審合議庭判決如下：
    主  文
上訴駁回。
丙○○緩刑貳年。
    事實及理由
一、本案經本院審理結果，認第一審以被告丙○○係犯刑法第28
    4條第1項前段之過失傷害罪，並依刑事訴訟法第44 9條第 1
    項、第454條第2項，刑法第2條第1項前段、第284條第1項前
    段、修正前刑法第33條第5款、修正前第41條第1項前段、修
    正前第 62條前段，罰金罰鍰提高標準條例第1條前段、修正
    前罰金罰鍰提高標準條例第 2條，現行法規所定貨幣單位新
    台幣條例第2條，判處拘役 30日，如易科罰金，以銀元 300
    元即新台幣900元折算1日，其認事用法及量刑均無不當，應
    予維持，並引用第一審判決書及檢察官聲請簡易判決處刑書
    記載之事實、證據、理由及應適用之法條（詳如附件）。
二、檢察官依據告訴人請求上訴意旨略以：本件告訴人所受傷害
    及機車受損非輕，然被告犯後態度不良，且對賠償一事置之
    不理，原審判決太輕，請求撤銷等語。
三、經查，被告於警、偵訊時均坦承犯行，核與證人即告訴人乙
    ○○於警詢及檢察官偵查中指訴車禍發生之情節大致相符，
    並有行政院衛生署基隆醫院診斷證明書乙紙、道路交通事故
    調查表、道路交通事故現場圖、道路交通事故補充資料、基
    隆市○○○道路交通事故報案人須知、現場談話紀錄表及車
    輛現場照片20張及臺灣省基宜區車輛行車事故鑑定委員會95
    年8月15日基宜鑑字第950357號函附之鑑定意見書1份在卷可
    稽，被告之自白核與事實相符，可以採信。被告駕車不慎撞
    傷告訴人乙○○，核其所為係犯刑法第284條第1項前段之過
    失傷害罪。原審依其職權，綜合全案犯罪情節，並參酌被告
    之過失程度、被害人受損害之程度及被告犯後之態度等一切
    情狀，量處被告拘役30日，並諭知如易科罰金，以銀元 300
    元即新台幣900元折算1日，核屬妥適，應予維持。上訴人之
    上訴為無理由，應予駁回。
四、末查，被告前未曾受有期徒刑以上刑之宣告，有臺灣高等法
    院被告前案紀錄表1 份在卷可參，本院斟酌其因駕駛疏忽，
    致撞傷告訴人乙○○，且於本院審理期間與告訴人達成和解
    ，且已賠償告訴人所受之損害，告訴人表明不再追究被告相
    關之民、刑事責任，有和解書影本1 份在卷可稽，信被告經
    此教訓，應知所警惕，而無再犯之虞，因認對其宣告之刑以
    暫不執行為適當，爰併予宣告緩刑2年，以啟自新。
五、第二審被告經合法傳喚，無正當之理由不到庭者，得不待其
    陳述，逕行判決，刑事訴訟法第371 條定有明文。又對於簡
    易判決處刑不服而上訴者，得準用上開規定，此觀諸刑事訴
    訟法第455條之1第3 項之規定自明。本案被告經本院合法傳
    喚，有卷附送達證書可憑，其於審判期日無正當理由未到庭
    ，爰不待其陳述，逕為一造辯論判決，附此敘明。
據上論斷，應依刑事訴訟法第455條之1 第1項、第3項、第368條
、第373條、第371條，刑法第74條第1款，判決如主文。
本案經檢察官甲○○到庭執行職務。
中    華    民    國    95    年    12    月    29    日
                  刑事第三庭審判長法    官  王福康
                                  法    官  何怡穎
                                  法    官  齊  潔
以上正本證明與原本無異。
本件判決不得上訴。
中    華    民    國    95    年    12    月    29    日
                                  書 記 官  潘端典
附件：
臺灣基隆地方法院刑事簡易判決       95年度基交簡字第385號
聲  請  人  臺灣基隆地方法院檢察署檢察官
被      告  丙○○  男  40歲（民國○○年○○月○○日生）
                    身分證統一編號：Ｚ000000000號
                    住基隆市○○區○○路82號
上列被告因過失傷害案件，經檢察官聲請以簡易判決處刑（95年
度偵字第1425號），本院判決如下：
        主  文
丙○○因過失傷害人，處拘役拾日，如易科罰金，以銀元佰
元即新臺幣玖佰元折算壹日。
        事實及理由
一、本件犯罪事實、證據及應適用之法條除引用檢察官聲請簡易
    判決處刑書之記載（如附件）外，並補充如下：
    (一)按行為後法律有變更者，適用行為時之法律。但行為後之
      法律有利於行為人者，適用最有利於行為人之法律，民國
      95年7月1日修正公布施行之刑法（下稱新法，被告行為時
      之刑法下稱舊法）第2條第1項定有明文。本案被告行為後
      ，刑法施行法於95年6月14 日修正，增訂第1條之1，明訂
      中華民國94年1月7日刑法修正施行後，刑法分則編所定罰
      金之貨幣單位為新台幣。94年1月7日刑法修正時，刑法分
      則編未修正之條文定有罰金者，自94年1月7日刑法修正施
      行後，就其所定數額提高為30倍，但72年6月26日至94 年
      1月7日新增或修正之條文，就其所定數額提高為3 倍。刑
      法第284條第1項前段之罰金刑部分，依修正前規定為銀元
      15,000元即新臺幣45,000元以下，而依修正後之規定，上
      開法條之罰金貨幣單位為新臺幣，且因屬72年6月26 日至
      94年1月7日新增之條文，罰金數額提高為3 倍，故修正後
      之罰金刑為新臺幣15,000元以下，修正前後之最高罰金數
      額相同，對被告並無有利或不利情形。惟有關罰金刑之最
      低數額，95年7月1日修正公布施行之刑法第33條第5 款規
      定罰金最低額為新台幣1,000 元以上，以百元計算之。經
      比較修正前後，以修正前之刑法較有利於被告。
    (二)舊法第41條第1項前段規定：「犯最重本刑為5年以下有期
      徒刑以下之刑之罪，而受6 個月以下有期徒刑或拘役之宣
      告，因身體、教育、職業、家庭之關係或其他正當事由，
      執行顯有困難者，得以1元以上3元以下折算1 日，易科罰
      金。」，且舊法之易科罰金折算標準，依修正前罰金罰鍰
      提高標準條例第2 條前段（95年7月1日已修正公布刪除）
      規定，就其原定數額提高為100倍折算1日，則本件被告行
      為時之易科罰金折算標準，應以銀元300元折算1日，經折
      算為新臺幣後，應以新臺幣900元折算1日。惟新法第41條
      第1項前段則規定：「犯最重本刑為5年以下有期徒刑以下
      之刑之罪，而受6 個月以下有期徒刑或拘役之宣告者，得
      以新臺幣1,000元、2,000元或3,000元折算1日，易科罰金
      。」，比較被告行為時及行為後之易科罰金折算標準，以
      被告行為時之刑法即舊法之規定，較有利於被告，依新法
      第2條第1項前段，應適用舊法第41條第1 項前段規定，定
      其折算標準。
    (三)被告於肇事後，留在肇事現場，並在有偵查犯罪權限之機
      關未發覺犯罪前，向據報到瑒處理之警員劉上裕當場承認
      肇事，此有基隆市○○○道路交通事故報案人須知肇事人
      自首情形紀錄表在卷可憑，合於自首之要件。然查，被告
      行為後刑法第62條規定自首之法律效果，由舊法之必減主
      義，改為新法之得減主義，新法並非較有利於被告，爰依
      新法第2條第1項之規定，適用最有利於被告之法律即舊法
      第62條前段之規定，減輕被告之刑。
    (四)綜其全部罪刑之比較結果，本案應適用被告行為時即修正
      前之相關刑罰法律，對被告較為有利，自應依新法第2條
      第1項前段之規定，適用上開修正前刑法總則編相關規定
      及罰金罰鍰提高標準條例之第1條及修正前第2條。
    (五)爰審酌被告所違反之注意義務程度、告訴人所受之傷勢、
      被告迄今未與告訴人和解以賠償告訴人之損失、被告犯後
      坦承犯行之犯後態度等一切情狀，量處如主文所示之刑，
      並諭知易科罰金之折算標準。
二、依刑事訴訟法第449條第2項、第454條第2項，刑法第2條第1
    項前段、刑法第284條第1項前段、修正前刑法第33條第5 款
    、修正前第62條前段、修正前第41條第1 項前段，罰金罰鍰
    提高標準條例第1條前段、修正前罰金罰鍰提高標準條例第2
    條，現行法規所定貨幣單位折算新臺幣條例第2 條，逕以簡
    易判決處刑如主文。
中    華    民    國    95    年    10    月    4    日
                  基隆簡易庭法    官  林淑鳳
以上正本證明與原本無異。
如不服本判決，應於判決送達後10日內，向本院提出上訴書狀，
上訴於本院合議庭，並按他造當事人之人數附具繕本。
中    華    民    國    95    年    10    月    4     日
                            書 記 官  王毓嫻
附錄論罪法條
中華民國刑法第284條第1項前段
（過失傷害罪）
因過失傷害人者，處6月以下有期徒刑、拘役或5百元以下罰金，
附件：
臺灣基隆地方法院檢察署檢察官聲請簡易判決處刑書
                                      95年度偵字第1425號
    被      告  丙○○  男  40歲（民國○○年○○月○○日生）
                        國民身份證統一編號：Ｚ000000000號
                        住基隆市○○區○○路82號
上列被告因過失傷害案件，業經偵查終結，認為宜聲請以簡易判
決處刑，茲將犯罪事實及證據並所犯法條分敘如下：
        犯罪事實
一、丙○○於94年12月26日晚間8時5分許，駕駛車號9K─1380號
    自用小客車，沿基隆市○○區○○路往暖碇路方向行駛，途
    經基隆市○○區○○路500號前一交岔路口，欲左轉往基隆
    市○○區○○路方向行駛之際，其明知轉彎車應讓直行車先
    行，左轉彎時，應距交岔路口30公尺前顯示方向燈或手勢，
    行至交岔路口中心處左轉，並不得佔用來車道搶先左轉；而
    依當時天候雨，光線係屬夜間有照明，道路並無缺陷及障礙
    物，視距良好等情狀觀之，其並無不能注意之情事，竟疏未
    注意應讓停對向車道之直行車先行，且未行至該交岔路口中
    心處，即行左轉；適有乙○○騎乘車號CWB─503號重型機車
    ，在對向車道直行，乙○○明知其騎乘機車行駛時，應注意
    車前狀況，並隨時採取必要之安全措施，且於行經無號誌之
    交岔路口，均應減速慢行，作隨時停車之準備；而依當時情
    狀，其亦無不能注意之情事，乙○○竟亦未謹慎注意車前狀
    況，復未減速慢行，迨其發現時，仍因煞車不及，致其所騎
    乘之上開機車迎面撞擊丙○○所駕駛之上開自用小客車右前
    車頭處，乙○○因而人車倒地，並受有左側尺骨鷹嘴突骨折
    之傷害。丙○○見狀隨即下車察看，並委託旁人報警處理，
    ，經警據報趕往，始查悉上情。
二、案經被害人乙○○訴由基隆市警察局第三分局報告偵辦。
        證據並所犯法條
一、上揭犯罪事實，業據被告丙○○坦承不諱，互核與告訴人乙
    ○○指訴情節大致相符，並經證人張麗菁結證綦詳，復有道
    路交通事故現場圖暨調查報告表、道路交通事故補充資料表
    各1份、道路交通事故談話紀錄表2份、道路交通事故報案人
    須知1份、現場照片20張，以及診斷證明書1份在卷可稽。按
    汽車行駛至交岔路口，轉彎車應讓直行車先行，左轉彎時，
    應距交岔路口30公尺前顯示方向燈或手勢，行至交岔路口中
    心處左轉，並不得佔用來車道搶先左轉，道路交通安全規則
    第102條第1項第5款、第7款均定有明文；而依當時天候雨，
    光線係屬夜間有照明，道路並無缺陷及障礙物，視距良好等
    情狀觀之，被告並無不能注意之情事，其竟疏未注意應讓停
    對向車道之直行車先行，且未行至該交岔路口中心處，即行
    左轉，致肇本案交通事故，其有過失甚明；而本案經送臺灣
    省基宜區車輛行車事故鑑定委員會鑑定結果，亦認被告有未
    讓直行車先行之違規情事，為肇事主因等情，有該委員會95
    年8月15日基宜鑑字第950357號鑑定意見書附卷供參，且告
    訴人所受之上開傷害，與被告之上開過失駕駛行為間，復有
    相當因果關係。又按汽車行駛時，應注意車前狀況，並隨時
    採取必要之安全措施，且於行經無號誌之交岔路口，均應減
    速慢行，作隨時停車之準備，道路交通安全規則第94條第3
    項、第93條第1項第3款亦分別定有明文；而依現場情狀觀之
    ，告訴人亦無不能注意之情事，其斯時竟亦疏未謹慎注意車
    前狀況，且於行經上開交岔路口之際，復未減速慢行，作隨
    時停車之準備，致煞車不及而迎面撞擊被告所駕駛之上開自
    用小客車並受傷等情，除據被告供述明確外，並觀上開現場
    圖及現場照片所示被告所駕駛之上開自用小客車右前車頭嚴
    重受損之狀況自明，且上開鑑定意見亦認告訴人亦有未注意
    車前狀況，而係本案交通事故之肇事次因，是告訴人就本案
    交通事故之發生，應亦與有過失，惟此不影響被告本案過失
    責任之成立，附此敘明。綜上所述，被告犯嫌已堪認定。
二、核被告所為，係犯刑法第284條第1項前段之過失傷害罪嫌。
三、依刑事訴訟法第451條第1項聲請逕以簡易判決處刑。
    此    致
臺灣基隆地方法院基隆簡易庭
中    華    民    國    95    年    9     月    20    日
                              檢察官  黃  鴻  達
本件正本證明與原本無異
中    華    民    國    95    年    9     月    28    日
                              書記官  陶  愛  玲


司法院資訊處製作；財團法人民間司法改革基金會備份。
